【裁判字號】    97,簡上,28
【裁判日期】    970423
【裁判案由】    詐欺
【裁判全文】
臺灣士林地方法院刑事判決              97年度簡上字第28號
上  訴  人  臺灣士林地方法院檢察署檢察官
上  訴  人
即  被  告  丙○○
上列上訴人因被告詐欺案件，不服本院士林簡易庭中華民國96年
12月31日96年度士簡字第1234號第一審刑事簡易判決（聲請簡易
判決處刑案號：96年度偵字第10863 號），提起上訴及移請併案
審理（97年度偵字第1659號），本院管轄之第二審合議庭判決如
下：
    主  文
原判決撤銷。
丙○○幫助犯詐欺取財罪，處有期徒刑肆月，如易科罰金，以新
臺幣壹仟元折算壹日，緩刑貳年。
    事  實
一、丙○○可預見將自己帳戶提供予不認識之人使用，可能供詐
    騙集團作為詐欺取財之取款工具，竟基於幫助詐欺之不確定
    故意，於民國96年6 月22日某時，在臺北市○○○路與承德
    路口之聯興客運站，將其華僑商業銀行士林分行帳號000000
    00000000000 號帳戶（以下簡稱華僑銀帳戶）及臺灣郵政股
    份有限公司淡水郵局帳號00000000000000號帳戶（以下簡稱
    郵局帳戶）之存摺、提款卡、印章及密碼等寄交至臺中予不
    詳姓名、年籍之詐騙集團成員。該集團取得上開帳戶後，果
    然共同基於詐欺取財之犯意聯絡，先於同年月28日13時50分
    許，由集團成員撥打電話予乙○○，佯稱：有道上兄弟跑路
    ，如不匯錢則要對其不利等語。乙○○不疑有他，陷於錯誤
    ，於同日14時47分許，將新臺幣（下同）19,000元匯入丙○○之上開華僑銀帳戶，隨即遭該集團成員提領一空，嗣因乙○○察覺有異，始知受騙。另該詐欺集團成員又於96年7 月
    12日11時30分許，撥打電話向甲○○謊稱：我是臺中地方法
    院檢察署邱書記官，你有2 個人頭帳戶，須至銀行自動櫃員
    機操作使餘額低於千元等語。甲○○誤信為真，陷於錯誤，
    依該成員之指示於同日13時5 分及7 分，分別匯款27,000元
    及15,000元至丙○○上開郵局帳戶，隨即遭該集團成員提領
    一空，嗣經甲○○發覺有異，始知受騙。
二、案經臺北市政府警察局士林分局及臺北縣政府警察局淡水分
    局報告臺灣士林地方法院檢察署檢察官偵查起訴暨移請併案
    審理。
    理  由
壹、證據能力部分：
    按被告以外之人於審判外之言詞或書面陳述，除法律有規定
    者外，不得作為證據，刑事訴訟法第159 條第1 項固有明文
    。惟被告以外之人於審判外之陳述，雖不符刑事訴訟法第15
    9 條之1 至第159 條之4 之規定，而經當事人於審判程序同
    意作為證據，法院審酌該言詞陳述作成時之情況，認為適當
    ，亦得為證據，同法第159 條之5 第1 項亦有明文。查證人
    即被害人乙○○及甲○○於警詢時之陳述，屬被告以外之人
    於審判外所為之陳述，且無刑事訴訟法第159 條之1 至第15
    9 條之4 所定得為證據之情形，惟當事人於本院審理中已同
    意作為證據方法，本院審酌證人陳述時之情況，核無違法取
    證或其他瑕疵，認為以之作為證據應屬適當，刑事訴訟法第
    159 條之5 第1 項規定，得為證據。
貳、實體認定部分：
一、上揭犯罪事實，業據被告丙○○於本院審理時坦承不諱，並
    經證人即被害人乙○○及甲○○於警詢就其等遭詐騙而匯款
    之情節證述綦詳，並有兆豐國際商業銀行自動櫃員機交易明
    細表1 份、郵政自動櫃員機交易明細表影本2 份附卷可資佐
    證，而前揭華僑銀帳戶及郵局帳戶乃被告向金融機構申辦領
    用，亦有華僑商業銀行士林分行96年7 月13日（96）僑士字
    第86號函及所附開戶資料暨往來明細表、財團法人金融聯合
    徵信中心通報案件紀錄資訊查詢結果各1 份在卷可資證明，
    足認被告自白與事實相符，本件事證明確，被告犯行，堪予
    認定，應依法論科。
二、按幫助犯係從屬於正犯而成立，刑法上既無「共同幫助」之
    情，當亦無「幫助共同」之可言。本件被告基於幫助詐欺之
    不確定故意，提供帳戶對於詐欺正犯資以助力，核其所為，
    係犯刑法第30條第1 項前段、第339 條第1 項之幫助詐欺取
    財罪。又被告以一行為同時提供2 本帳戶，幫助他人實行2
    次詐欺犯行，侵害數法益，為想像競合犯，應從一情節較重
    者處斷。原聲請簡易判決處刑意旨雖未敘及被告提供郵局帳
    戶幫助詐欺部分犯行，惟此部分既與原聲請簡易判決處刑之
    犯罪事實具有想像競合犯之裁判上一罪關係，為起訴效力之
    所及，本院自得一併加以審究。而被告既為幫助犯，應依刑
    法第30條第2 項規定，按正犯之刑減輕其刑。原審認被告觸
    犯刑法第30條第1 項前段、第339 條第1 項之幫助詐欺取財
    罪，並據以論罪科刑，固非無見，惟未及審酌被告提供郵局
    帳戶幫助詐欺部分犯行及被告已與被害人達成和解等情，均
    有未洽，檢察官及被告提起上訴，分別加以指摘，尚非無據
    ，本院自應依法將原判決撤銷，並審酌被告為謀己利，提供
    帳戶予他人使用，所為影響社會正常交易安全，增加被害人
    尋求救濟之困難，並使犯罪之追查趨於複雜，助長詐欺犯罪
    氣焰，被害人乙○○及甲○○遭詐欺之金額分別為19,000元
    及42,000元，暨被告之生活狀況、智識程度、品行及於犯罪
    後坦承犯行，已與被害人等達成和解等一切情狀，量處如主
    文所示之刑，並諭知易科罰金之折算標準。
三、被告未曾因故意受有期徒刑以上刑之宣告，其因一時失慮，
    致罹刑章，經此偵審程序，已有悔意，並與被害人等達成和
    解，有和解書2 份附卷可查，信其應已知所警惕，而無再犯
    之虞，爰依法為緩刑2 年之宣告，以啟自新。
據上論斷，應依刑事訴訟法第455 條之1 第1 項、第3 項、第36
9 條第1 項前段、第364 條、第299 條第1 項前段，刑法第30條
第1 項前段、第2 項、第339 條第1 項、第55條、第41條第1 項
前段、第74條第1 項第1 款，刑法施行法第1 條之1 第1 項、第
2 項前段，判決如主文。
本案經檢察官洪三到庭執行職務。
中    華    民    國    97    年    4     月    23    日
                  刑事第七庭審判長法  官  林秀鳳
                                  法  官  許碧惠
                                  法  官  周群翔
以上正本證明與原本無異。
本判決不得上訴。
                                  書記官  劉育君
中    華    民    國    97    年    4     月    23    日
附錄本案論罪科刑法條全文：
中華民國刑法第339條
意圖為自己或第三人不法之所有，以詐術使人將本人或第三人之
物交付者，處5 年以下有期徒刑、拘役或科或併科1 千元以下罰
金。
以前項方法得財產上不法之利益或使第三人得之者，亦同。
前二項之未遂犯罰之。


司法院資訊處製作；財團法人民間司法改革基金會備份。
